臺灣彰化地方法院刑事判決　　　　　　　 96年度易字第875號
公　訴　人　臺灣彰化地方法院檢察署檢察官
被　　　告　甲○○
　　　　　　　　　　（現另案於臺灣彰化監獄執行中）
上列被告因竊盜案件，經檢察官提起公訴（96年度偵字第4576號
），本院判決如下：
    主  文
甲○○犯踰越牆垣、夜間侵入住宅竊盜罪，累犯，處有期徒刑壹
年貳月，並應於刑之執行前，令入勞動場所強制工作，期間為
年。又犯攜帶兇器、踰越門扇、夜間侵入住宅竊盜罪，累犯，處
有期徒刑壹年貳月，並應於刑之執行前，令入勞動場所強制工作
，期間為年。應執行有期徒刑貳年貳月，並應於刑之執行前，
令入勞動場所強制工作，期間為年。
    事實及理由
一、犯罪事實：
    甲○○自民國（下同）78年間起有多項竊盜前科，又於93
    年間因犯竊盜案件，經本院（93年易字第772號判決）處有
    期徒刑1年2月確定，甫於94年10月31日縮刑期滿執行完畢。
    又於95年12月13日犯竊盜罪，96年2月26日經本院96年度易
    字第23號判決處有期徒刑1年（96年5月25日始入監執行）。
    甲○○出監後未謀求正當職業，多年來早已養成竊盜犯罪習
    慣，又沈溺於電動玩具，缺錢花用，明知自己前次竊盜案甫
    經宣判有期徒刑1年，即將執行，卻仍不知悔改，而為下列
    犯行：
  (一)甲○○意圖為自己不法所有，於96年5月6日23時許之夜間，
    以翻越圍牆之方式進入丙○○位於彰化縣田尾鄉○○村○○
    路○段98巷42號院子內，發現丙○○使用之車牌號碼ＳＺＱ
    －４９１號機車有鑰匙尚未拔下，遂轉動鑰匙發動引擎竊得
    機車1部（車籃內有螺絲起子1支）得手，並將丙○○住處大
    門打開，騎乘前開竊得之機車逃逸。
  (二)甲○○另意圖為自己不法所有，於96年5月7日凌晨2時許，持
    其於上開機車籃內所發現之螺絲起子一支，持用該客觀上可
    對人之生命、身體、安全構成威脅而足供做為兇器使用之螺
    絲起子，撥開乙○○位於彰化縣田尾鄉○○村○○路○段98
    巷19號居住處大門門閂後（未毀壞），踰越該大門進入乙○○房間內，竊得乙○○所有之摩拖羅拉牌Ｖ177型手機1支（
    序號000000000000000，另含SIM卡），得手後隨即離去。
    嗣於96年5月10日15時40分許，甲○○騎乘前開竊得之機車
    ，行經彰化縣永靖鄉○○路永靖第一橋旁時，為警盤查查獲
    ，並扣得螺絲起子1支及上述手機1支。
二、認定事實之證據及理由：
  (一)被告於警偵訊、本院審理中，對上述事實均坦白承認。
  (二)證人（被害人）丙○○、乙○○於警詢之證述，可以證明失
    竊受害之情形。
  (三)扣案之手機（含SIM卡）及機車，分經被害人領回保管，有
    贓物認領保管單2紙可證。
  (四)現場照片10張顯示現場失竊情形，扣案之螺絲起子1支質地
    堅硬對人身安全造成危害，足堪為兇器使用。
  (五)綜上所述，本案事證明確，被告犯行已可認定。
三、論罪科刑：
  (一)刑法第321條第1項第1款之夜間侵入住宅竊盜罪，其所謂
    「住宅」，乃指人類日常居住之場所而言（最高法院76年度
    台上字第2972號判例）。又「住宅」原屬建築物之一種；然
    因刑法第321條第1項第1款將住宅與建築物為併列之規定，
    故二者之概念仍有予以區別必要。前者指人類日常住居生活
    作息之場所；後者指住宅以外上有屋面，周有門壁，足蔽風
    雨，供人出入，且定著於土地之工作物而言。是供人日常生
    活起居作息之「建築物」中，縱內部又配置供為蒔花養蘭、
    畜養寵物，健身休憩，晾曬衣物等「用途」不同之工作室、
    健身房、陽台等房間、處所。惟就整體觀察，均與生活起居
    之怡神養性、身心健全發展有密切關聯，自應認各該處所仍
    為住宅之一部分；屋頂之陽台，當亦包括在內（82年度台上
    字第1809號判決參照），住宅外有圍牆包圍之前院，與屋內
    房間形成生活密切不可分之關係，故於夜間侵入前院，自應
    成立刑法第321條第1項第1款夜間侵入住宅竊盜罪。刑法
    第321條第1項第2款所謂毀越門扇牆垣，係指毀損或超越及
    踰越門扇牆垣而言（最高法院22年上字第454號判例）。
    又按刑法第321條第1項第3款之攜帶兇器竊盜罪，係以行為
    人攜帶兇器竊盜為其加重條件，此所謂兇器，其種類並無限
    制，凡客觀上足對人之生命、身體、安全構成威脅，具有危
    險性之兇器均屬之，且祇須行竊時攜帶此種具有危險性之兇
    器為已足，並不以攜帶之初有行兇之意圖為必要。螺絲起子
    為足以殺傷人生命、身體之器械，顯為具有危險性之兇器（
    最高法院79年台上字第5253號判例）。核被告犯罪事實(一)所
    為，係犯刑法第321條第1項第1、2款踰越牆垣、夜間侵入住
    宅加重竊盜罪。犯罪事實(二)所為，係犯刑法第321條第1項第
    1、2、3款之攜帶兇器、踰越門扇、夜間侵入住宅竊盜罪。
    起訴書漏未引用犯罪事實(二)構成踰越門扇之加重情形，本院
    已於審理中諭知此部分法律適用要旨。雖其加重條件不同，
    因仍法條相同之犯罪，無庸變更法條，併此敘明。又被告所
    犯2罪，犯意不同，應分論併罰之。
  (二)被告甫於94年10月31日，因竊盜案件有期徒刑1年2月執行完
    畢出監，此有臺灣高等法院被告全國前案紀錄表可證，其受
    此有期徒刑執行完畢後，五年以內故意再犯有期徒刑以上之
    罪，應依累犯規定加重其刑。
  (三)量刑審酌：被告明知自己前案竊盜即將執行，仍然不知悔
    改，四處行竊，惡性不輕。被告所行竊之機車及手機，價
    值不斐，對法益危害非輕。被告犯後雖均已坦承犯行，態
    度良好，但均未與被害人達成和解。被告已婚，育有二子
    分別已7歲、4歲，被告自述平日在家裡幫忙父母種菜，多年
    來斷斷續續在監服刑，出監後無一技之長，此次因打電動玩
    具缺錢花用，故起歹念行竊籌錢，動機及方法均不可取等一
    切情狀，量刑如主文所示之刑，並定應執行刑。
  (四)按竊盜犯贓物犯保安處分條例第3條第1項規定：「十八歲以
    上之竊盜犯、贓物犯，有犯罪之習慣者，得於刑之執行前，
    令入勞動場所強制工作。」，及第5條第1項規定：「依本條
    例宣告之強制工作處分，其執行以三年為期。」旨在對嚴重
    職業性犯罪、欠缺正確工作觀念，因而習慣犯罪者，強制其
    從事勞動，學習一技之長及正確之謀生觀念，使其日後重返
    社會，能適應社會生活。據卷內臺灣高等法院被告全國前案
    紀錄表、在監在押全國紀錄表、卷內相關前案判決等顯示，
    被告自少年時期就有多項竊盜前科，18年來竊盜前科不斷，
    雖然經過多次徒刑宣告執行，仍無法斷絕犯罪習慣，多年來
    竊盜情形如下：
┌───────┬─────┬────┬──────┬────┬────┬────┐
│本院判決字號  │宣告主刑  │犯罪時間│犯罪手法    │宣判時間│入獄時間│出監時間│
├───────┼─────┼────┼──────┼────┼────┼────┤
│80年少訴字18號│徒刑1年2月│78年間至│連續攜帶兇器│80.6.19 │84.10.4 │85.8.14 │
│              │緩刑5年   │80.3.29 │毀越安全設備│        │        │假釋出監│
│              │          │        │竊盜        │        │        │、又撤銷│
├───────┼─────┼────┼──────┼────┤        │假釋、殘│
│83年訴字1902號│徒刑8月   │83.9.19 │攜帶兇器竊盜│84.1.20 │        │刑10月  │
│              │          │        │            │        │        │        │
├───────┼─────┼────┼──────┼────┼────┼────┤
│85年易字2131號│徒刑1年4月│85.9.25 │連續攜帶兇器│85.11.8 │85.12.20│合併上述│
│              │          │85.10.6 │竊盜        │        │        │殘刑10月│
│              │          │85.10.8 │            │        │        │87.1.26 │
│              │          │        │            │        │        │假釋出監│
├───────┼─────┼────┼──────┼────┼────┼────┤
│90年易字505號 │徒刑5月   │90.2.23 │侵入住宅竊盜│90.5.16 │90.10.8 │91.3.8  │
├───────┼─────┼────┼──────┼────┼────┼────┤
│90年易字1675號│徒刑1年2月│90.9.28 │連續夜間侵入│90.12.6 │91.5.8  │92.7.8  │
│              │          │90.7.16 │住宅攜帶兇器│        │        │        │
│              │          │        │竊盜        │        │        │        │
├───────┼─────┼────┼──────┼────┼────┼────┤
│93年易字772號 │徒刑1年2月│93.5.25 │夜間侵入住宅│93.9.8  │93.9.27 │94.11.1 │
│              │          │        │竊盜        │        │        │        │
├───────┼─────┼────┼──────┼────┼────┼────┤
│96年易字23號  │徒刑1年   │95.12.13│夜間侵入住宅│96.1.25 │96.5.25 │執行中  │
│              │          │        │竊盜        │        │        │        │
├───────┼─────┼────┼──────┼────┼────┼────┤
│本案          │應執行有期│96.5.6  │攜帶兇器夜間│96.6.29 │        │        │
│              │徒刑2年2月│        │侵入住宅踰越│        │        │        │
│              │，併強制工│        │門扇牆垣竊盜│        │        │        │
│              │作        │        │            │        │        │        │
└───────┴─────┴────┴──────┴────┴────┴────┘
    被告出監後能自我約束的最長時間紀錄，不過僅3年1個月餘
    ，其他如：85年8月14日假釋出監後一個月，又於85年9月25
    日行竊，92年7月8日、94年11月1日出監後約相隔1年，又再
    犯竊盜罪。尤其此次在前案判決剛宣判後，馬上再犯竊盜罪
    ，將司法判決視為無物，且無論如何予以徒刑監禁，均不能
    改變被告竊盜習慣，此次被告自述因打電動玩具缺錢花用，
    便萌生竊盜意念，早已養成偷竊為生之習慣，又無一技之長
    ，實具潛在之危險性格，若不能矯正其價值觀，將來出監後
    ，勢必重蹈覆轍，為協助其再社會化，應命其進入勞動場所
    強制工作，以培養其勤勞工作之人生觀，亦符合比例原則，
    故依竊盜犯贓物犯保安處分條例第3條第1項、第5條第1項前
    段之規定，各諭知刑前強制工作。
  (五)扣案之螺絲起子一支，雖為被告犯罪所用之物，但被告辯稱
    是在機車籃內取得，並非被告所有，而全卷亦無證據顯示該
    螺絲起子為被告所有，故不宣告沒收。
四、適用法條：
  (一)刑事訴訟法第299條第1項前段。
  (二)刑法第321條第1項第1、2、3款、第47條第1項、第51條第5
    款，竊盜犯贓物犯保安處分條例第3條第1項、第5條第1項前
    段。
本案經檢察官鮑慧忠到庭執行職務。
中　　華　　民　　國　　96　　年　　6　　月　　29　  　日
                    刑事第三庭  法  官  葉明松
以上正本證明與原本無異。
如不服本判決，應於判決送達後10日內，向本院提出上訴狀（ 須
附繕本 ）。
告訴人或被害人對於判決如有不服具備理由請求檢察官上訴者，
其上訴期間之計算係以檢察官收受判決正本之日期為準。
中　　華　　民　　國　　96　　年　　6　　月　　29      日
                                書記官  于淑真
【附錄本案論罪法條】
中華民國刑法第321條
（加重竊盜罪）
犯竊盜罪而有左列情形之一者，處 6 月以上、 5 年以下有期徒
刑：
一  於夜間侵入住宅或有人居住之建築物、船艦或隱匿其內而犯
    之者。
二  毀越門扇、牆垣或其他安全設備而犯之者。
三  攜帶兇器而犯之者。
四  結夥三人以上而犯之者。
五  乘火災、水災或其他災害之際而犯之者。
六  在車站或埠頭而犯之者。
前項之未遂犯罰之。
